臺灣嘉義地方法院民事判決　九十三年度訴字第二六七號
　　原　　　告
　　即反訴被告　乙○○
　　即反訴原告　甲○○
右當事人間損害賠償事件，於九十三年十二月二十二日經言詞辯論終結，本院判決如
左：
　　主　　文
被告應給付原告新臺幣貳拾肆萬肆仟零陸拾捌元，及自民國九十三年四月一日起至清
償日止，按週年利率百分之五計算之利息。
訴訟費用由被告負擔三分之二，餘由原告負擔。
本判決原告勝訴部分得假執行。
原告其餘之訴及假執行之聲請均駁回。
反訴駁回。
反訴訴訟費用由反訴原告負擔。
　　事實及理由
壹、本訴部分：
一、本件原告起訴主張：被告於民國九十二年八月十一日下午一時二十分許，騎乘車
　　牌號碼ＳＪＹ─九四八號輕型機車，沿嘉義市○○○路慢車道由東往西方向逆向
　　行駛，途經該路與遼寧一街交岔路口時，又殊未注意車前狀況，欲斜穿橫越道路
　　，以致撞及騎乘ＭＣＦ─六九一號輕機車行駛於同車道之原告，造成原告人車倒
　　地，受有頸部挫傷併第三、四頸脊髓損傷及左眉撕裂傷之傷害。原告因本件車禍
　　，受有如下損害：(一)支出醫藥費用及住院費用三萬零二百零八元；(二)原告以販賣
　　檳榔維生，因車禍三個半月無法工作，以基本工資每月一萬五千八百四十元計算
　　，共計減少勞動能力之損害額為五萬五千四百四十元【計算式：
　　15840x3.5=55440】；(三)原告雖出院但仍未完全痊癒，仍須繼續療養，預計療養
　　費十萬元；(四)原告因本件車禍頸椎損傷，導致手掌肌肉萎縮，永遠無法恢復原貌
　　，承受精神上極大痛苦，爰請求精神慰撫金二十五萬元。為此，爰本於侵權行為
　　之法律關係提起本訴，求為判命被告應賠償原告四十三萬五千六百四十八元，及
　　自起訴狀繕本送達翌日起至清償日止，按週年利率百分之五計算之利息。原告並
　　陳明願供擔保，請求准為假執行之宣告。
二、被告對於本件車禍事故之發生及原告請求醫療費用並不爭執。惟答辯以：被告並
　　未逆向行駛，而係兩車同向行駛，原告超速而自後追撞被告輕機車後，被告輕機
　　車迴轉，形成被告逆向行駛之假象。且原告請求療養費、工作損失並無根據，請
　　求精神慰撫金二十五萬元，亦屬過高等語。為此，請求判決駁回原告之訴。
三、按汽車在雙向二車道行駛時，均應在遵行車道內行駛，在劃有分向限制線之路段
　　，不得駛入來車之車道內；汽車行駛時，駕駛人應注意車前狀況，並隨時採取必
　　要之安全措施，為道路交通安全規則第九十七條第一款、第二款、第九十四條第
　　三項所明定。本件原告主張被告於右揭時地，應注意遵守前揭法條所定安全駕駛
　　措施，卻未及注意，致兩車擦撞等事實，固為被告所否認。然查：車禍現場係屬
　　劃有分向限制線之路段，以及被告與原告發生碰撞之地點，係在由西往東車道等
　　情，為兩造所不爭，並有道路交通事故現場圖在卷可稽（見臺灣嘉義地方法院檢
　　察署九十二年度發查字第一四二九號卷第九頁）。被告於事發當日之警訊中，並
　　自承其係自保安一路一一九號起步，由東向西逆向行駛於西往東慢車道，欲橫越
　　道路駛入東往西車道時，其輕機車左後車身與原告機車發生擦撞而肇事；碰撞地
　　點在西往東慢車道上等語（見同上卷第十二頁）。依被告於偵案中自承之車禍發
　　生狀況，被告係於逆向欲斜穿道路時與原告相撞，該狀況復與本件車禍被告車損
　　位置係在左側車身、原告車損位置係在車頭位置等節，甚為相符。應認原告主張
　　被告當時行至肇事地點，逆向行駛且斜穿道路未注意車前狀況事實，應屬真實。
　　又本件原告係依規定在車道內行駛等情，為兩造所不爭，被告雖主張原告超速，
　　然均未提出事證以實其說，其於本院審理時辯稱車禍係由原告自後追撞被告所致
　　，原告應負過失責任云云，即不足採信。經臺灣嘉義地方法院檢察署送請臺灣省
　　嘉雲區行車事故鑑定委員會鑑定結果，亦同此認定，表示：被告駕駛輕機車，於
　　劃有分向限制線路段，逆向斜穿道路，為肇事原因；原告無肇事因素等語，有該
　　鑑定意見書在卷可按（見同上卷第十五、十六頁）。又原告因本件車禍人車倒地
　　，受有頸部挫傷併第三、四頸脊髓損傷及左眉撕裂傷之傷害等事實，復為兩造所
　　不爭。則綜上所述，被告於右揭時地，於車道上逆向行駛且並未注意車前狀況，
　　以及因此導致原告受傷之事實，洵屬明確，被告有過失不法侵權行為，自堪認定
　　。
四、按汽車在使用中加損害於他人者，駕駛人應賠償因此所生之損害；不法侵害他人
　　之身體或健康者，對於被害人因此喪失或減少勞動能力或增加生活上之需要時，
　　應負損害賠償責任；不法侵害他人之身體、健康者，被害人雖非財產上之損害，
　　亦得請求賠償相當之金額，民法第一百九十一條之二、第一百九十三條第一項、
　　第一百九十五條第一項分別定有明文。被告前開過失侵權行為，已如前述，則原
　　告本於上開法條規定，請求被告賠償因此所受之損害，自屬有據。茲就原告請求
　　損害賠償之項目及金額審酌如次：
　(一)醫療費用部分：
　　原告主張因本件車禍而受有前開傷害，支出醫療費三萬零二百零八元之事實，為
　　兩造所不爭執，並有財團法人嘉義基督教醫院（下簡稱嘉義基督教醫院）診斷證
　　明書、收據在卷可按，應認屬醫療上必要之支出。
　(二)減少勞動能力之損失部分：
　　原告主張因本件車禍致無法工作三個半月等情，為被告所否認。經查，原告傷勢
　　經其就診之嘉義基督教醫院判斷，係：原告有頸椎損傷，導致手掌肌肉萎縮，精
　　細動作能力變差。因此，如果原告工作需雙手處理，工作能力受影響就比較明顯
　　；但如果只是從事簡單的勞動，影響就不明顯。所以．．．如果是賣檳榔，則影
　　響為四分之一等語，有該醫院九十三年十一月十九日函在卷可按（見本院卷第一
　　三一頁）。而原告之工作為販賣檳榔之事實，有原告提出之里長證明書在卷可參
　　，復為兩造所不爭，則依前揭醫院回函，原告減少勞動能力之程度應以四分之一
　　計算。又兩造合意原告工作收入依基本工資每月一萬五千八百四十元計算，則依
    上核計，本件原告請求三個半月減少勞動能力之損失，應為一萬三千八百六十元
    【計算式：15840x3.5x1/4=13860】。
　(三)療養費用部分：
　　原告雖主張於車禍後尚須療養，而請求療養費十萬元，然已為被告所否認。原告
　　對於其療養之必要以及程度，復未能提出證據或聲請本院調查證據，以資證明，
　　其主張車禍後療養費用十萬元，尚嫌無據。
　(四)非財產上損害賠償部分：查原告因車禍受有系爭傷害，已如前述，應認原告受有
　　精神上之痛苦。又原告經此車禍，受有頸椎損傷，並因此造成手掌肌肉萎縮，即
　　令接受手術亦甚難改善等情，有嘉義基督教醫院九十三年十月十六日函在卷可按
　　（見本院卷第一一九頁），本院斟酌上情，以及兩造學歷、工作、經濟即原告並
　　未就學，以販售檳榔為業；被告國民小學畢業，從事運送美術燈工作，每月收入
　　一萬五千元等一切情狀，認原告請求精神慰撫金二十五萬元，尚屬過高，應核減
　　為二十萬元，方屬允當。
　(五)綜上所述，原告因本件車禍之損害金額，計為二十四萬四千零六十八元【計算式
　　：30208+13860+200000=244068】。
五、綜上所述，原告依侵權行為之法律關係，請求被告賠償二十四萬四千零六十八元
　　，及自起訴狀繕本送達之翌日即九十三年四月一日起至清償日止，按週年利率百
　　分之五計算之利息，洵屬正當，應予准許。逾此範圍之請求則屬無據，應予駁回
　　。又原告陳明願供擔保，請求准為假執行之宣告，就本判決原告勝訴部分，所命
　　給付之金額未逾五十萬元，應依民事訴訟法第三百八十九條第一項第五款規定，
　　職權宣告假執行。至原告敗訴部分，其假執行之聲請因訴之駁回而失所依附，應
　　併予駁回。
貳、反訴部分：
一、本件反訴原告主張：本件車禍之發生，係由反訴被告超速而追撞反訴原告輕機車
　　所致。反訴原告因此支出醫療費用五萬元、車輛修理費用二萬元，並因此受有精
　　神上痛苦，爰請求精神慰撫金三萬元。為此，爰依侵權行為之法律關係，請求反
　　訴被告賠償十萬元。反訴被告則答辯以：本件車禍全由反訴原告之過失所致，反
　　訴被告無須負損害賠償責任等語。為此請求駁回反訴原告之訴。
二、按侵權行為所發生之損害賠償請求權，以有故意或過失不法侵害他人權利為其成
　　立要件，若其行為並無故意或過失，即無賠償之可言，最高法院五十四年臺上字
　　第一五二三號判例可資參照。查本件車禍之發生，係因反訴原告於車道上逆向行
　　駛，且未注意車前狀況所致，反訴被告並無何故意或過失等情，已如本判決「壹
　　、本訴部分三、」所認定，依前揭判例意旨說明，反訴被告行為並不該當於侵權
　　行為之構成要件。從而反訴原告本於侵權行為之法律關係，請求反訴被告賠償損
　　害，即嫌無據，應予駁回。
參、本件事證已臻明確，兩造其餘攻擊防禦方法及未經援用之證據，經核於本判決結
果不生影響，爰不另一一論述，附此敘明。
肆、訴訟費用裁判之依據：民事訴訟法第七十九條。
中　　　華　　　民　　　國　　九十四　　年　　　一　　　月　　　五　　　日
~B臺灣嘉義地方法院民事第一庭
~B　　審判長法官　曾文欣
~B　　法　　　官　鄭雅文
~B　　法　　　官　鄧晴馨
右為正本係照原本作成
如對本判決上訴須於判決送達後廿日內向本院提出上訴狀
中　　　華　　　民　　　國　　九十四　　年　　　一　　　月　　 十二　　 日
~B　　書　記　官　林育興
